臺灣彰化地方法院民事裁定
110年度訴字第532號
上  訴  人
即  原  告  馬秀鳳  



被上訴人
即  被  告  台灣糖業股份有限公司

法定代理人  陳昭義  
被上訴人
即  被  告  行政院農業委員會農田水利署彰化管理處

法定代理人  劉淑華  
上列當事人間請求確認通行權等事件，上訴人對於民國110年7月
30日本院110年度訴字第532號民事判決提起上訴，本院裁定如下
：
    主  文
上訴人應於收受本裁定送達翌日起伍日內，補繳上訴審裁判費新
臺幣壹萬零柒佰肆拾元。
    理  由
一、按提起民事第二審上訴，應依民事訴訟法第77條之16規定繳
    納裁判費，此為必須具備之程式。又按上訴不合程式或有其
    他不合法之情形而可以補正者，原第一審法院應定期間命其
    補正，如不於期間內補正，應以裁定駁回之，民事訴訟法第
    442 條第2 項定有明文。次按訴訟標的之價額，由法院核定
    ；核定訴訟標的之價額，以起訴時之交易價額為準，無交易
    價額者，以原告就訴訟標的所有之利益為準；法院因核定訴
    訟標的之價額，得依職權調查證據；又因地役權涉訟，如係
    地役權人為原告，以需役地所增價額為準，如係供役地人為
    原告，以供役地所減價額為準，民事訴訟法第77條之1第1、
    2、3項及第77條之5分別定有明文。而鄰地通行權之行使，
    在土地所有人方面，為其所有權之擴張，在鄰地所有人方面
    ，其所有權則因而受限制，參照民事訴訟法第77條之5規定
    之法意，鄰地通行權訴訟標的之價額，如主張通行權之人為
    原告，應以其土地因通行鄰地所增價額為準；如否認通行權
    之人為原告，則以其土地因被通行所減價額為準（最高法院
    78年台抗字第355號民事判例、104年度台抗字第528號民事
    裁定意旨參照）。
二、本件上訴人於民國110年3月4日向原法院起訴主張其所有彰
    化縣○○鄉○○段0000○000000地號土地為袋地，請求確認對被
    上訴人台灣糖業股份有限公司所有同段1000-2地號土地及被
    上訴人行政院農業委員會農田水利署彰化管理處所有同段13
    43、1349、1358地號土地有通行權存在，依前揭說明，其訴
    訟標的價額自應以上訴人土地因通行前開地號土地所增價額
    為準。而系爭土地如依原判決附圖所示，因通行前開土地所
    增加之價值為658,400元，此有石亦隆不動產估價師事務所1
    10年5月4日覆函暨所附鑑定報告書在卷可稽（見本院彰化簡
    易庭110年度彰簡調字第129號卷第60頁至第90頁），故本件
    訴訟標的價額應核定為658,400元，應徵收第二審裁判費10,
    740元。茲依民事訴訟法第442條第2項前段規定，限上訴人
    於收受本裁定送達後五日內逕向本院如數補繳，逾期未繳，
    即駁回其上訴。
三、依民事訴訟法第442 條第2 項，裁定如主文。　　
中　　華　　民　　國　　110 　年　　9 　　月　　13　　日
                  民事第四庭    法　官　洪志賢
以上正本係照原本作成。
如不服本裁定關於核定訴訟標的價額部分，應於送達後10日內向
本院提出抗告狀，並繳納抗告費新台幣1,000元；其餘關於命補
繳裁判費部分，不得抗告。
中　　華　　民　　國　　110 　年　　9 　　月　　13　　日
                                書記官  林嘉賢